【裁判字號】    97,易,1784
【裁判日期】    970630
【裁判案由】    過失傷害
【裁判全文】
臺灣臺北地方法院刑事判決              97年度易字第1784號
公  訴  人  臺灣臺北地方法院檢察署檢察官
被      告  乙○○
上列被告因過失傷害案件，經檢察官提起公訴（97年度調偵字第
130 號），本院判決如下：
    主  文
乙○○因過失傷害人，處有期徒刑月，如易科罰金，以新臺幣
壹仟元折算壹日。
    事  實
一、乙○○於民國96年5 月10日凌晨0 時30分許，在臺北市中山
    區○○○路133 巷7 號「花見卡拉OK」店內飲酒，並要求該
    店老闆娘清償債務，嗣於同日凌晨2 時42分許，因店內已近
    打烊時間，老闆娘遂促請乙○○離開，引起乙○○不滿，與
    老闆娘發生言語爭執並互相拉扯；乙○○應注意其飲酒後，
    對於自己動作之控制能力及面對突發狀況之反應能力降低，
    應避免大動作誤傷他人之可能，而依當時之情形，並無不能
    注意之情事，竟疏未注意及此，逕高舉酒瓶由上往下揮動，
    作勢毆擊老闆娘，適該店員工甲○○在旁見狀，為保護老闆
    娘，迅速上前阻擋在乙○○與老闆娘之間，乙○○反應不及
    ，手中酒瓶不慎毆擊甲○○頭部，致甲○○受有頭部外傷、
    頭皮裂傷2.6 乘0.8 乘1.0 公分及創傷後徵候群等傷害。
二、案經被害人甲○○訴由臺灣臺北地方法院檢察署檢察官偵查
    起訴。
    理  由
一、證據能力之判斷
    被告乙○○對於下列各項證據方法，均未爭執其證據能力，
    並同意作為證據（見本院卷第18頁至反面），本院審酌其作
    成時之情況，認為並無不適當之情事，均得作為證據，合先
    敘明。
二、認定事實所憑之證據及理由：
  (一)訊據被告乙○○坦承：持酒瓶不慎毆擊告訴人甲○○致其受
    傷之事實不諱（見本院卷第13頁反面、第18頁反面），告訴
    人甲○○亦證述其遭被告持酒瓶毆擊之經過綦詳（見本院卷
    第16頁反面至第18頁），且有在場證人簡懷慈即「花見卡拉
    OK」員工於偵訊中具結證稱：「被告拿酒瓶作勢要打人，告
    訴人一過去，就被他打到頭，當場頭部流血」等情屬實（見
    偵查卷第21頁），告訴人遭毆擊受傷後，旋即前往馬偕紀念
    醫院臺北院區急診，經醫師診斷其受有頭部外傷、頭皮裂傷
    2.6 乘0.8 乘1.0 公分及創傷後徵候群等傷害，醫師進行縫
    合治療，嗣陸續於96年5 月12日、5 月21日、5 月26日、6
    月2 日、6 月9 日、10月13日至神經外科門診追蹤治療等情
    ，有馬偕紀念醫院臺北院區診斷證明書1 份附卷可稽（見偵
    查卷第12頁），是被告持酒瓶毆傷告訴人之事實，應堪認定
    為真。
  (二)公訴意旨認為被告上開行為係「打擊錯誤」，被告則辯稱：
    只是作勢，不是故意打人等語（見本院卷第19頁），而告訴
    人一再指稱：被告係故意傷人，並非過失云云（見本院卷第
    13頁反面）。從而，本案爭點在於，被告揮及告訴人之行為
    ，究係故意傷害或過失傷害。經查：
  (1)據告訴人證稱事發經過：「我看到被告拿起他自己的存酒酒
    瓶作勢要朝老闆娘打，由上往下揮，我想推開被告就走近被
    告與老闆娘中間，那時被告手已經揮下來所以酒瓶就打到我
    的頭」、「我覺得被告是故意要傷害人，但不一定針對誰」
    、「我去分開他們，要把被告推開，變成是我面對被告，靠
    被告最近」、「被告或許不是要打我」（見本院卷第17頁至
    反面），證人簡懷慈亦稱：「被告拿酒瓶作勢要打人，告訴
    人一過去，就被他打到頭」（見偵查卷第21頁），是以當時
    情狀觀察，被告因與老闆娘發生口角爭執，被告持酒瓶朝老
    闆娘揮去，且有由上往下之動作，其應係意欲毆打老闆娘，
    而在被告由上往下揮動之際，告訴人突然上前擋在被告與老
    闆娘之間，始遭被告手中酒瓶毆及。基此，被告既有由上往
    下揮動之動作且因此毆擊告訴人頭部，則被告辯稱：伊只是
    作勢，沒有要傷人云云，實無可取，被告當時應有傷害老闆
    娘之故意。
  (2)然就結果而言，被告實際上並未毆及老闆娘，係毆及告訴人
    。探究被告之主觀認識，被告當時已持酒瓶由上往下揮動，
    伊傷害老闆娘之因果歷程已開啟，但告訴人突然衝出擋在被
    告面前，破壞被告原訂計畫，在此瞬間，被告應未及反應變
    更犯意傷害告訴人，被告主觀上亦無從預見告訴人突然衝出
    擋在伊面前。再觀察被告當時客觀上動作，據告訴人及證人
    簡懷慈所述，被告當時手持酒瓶朝老闆娘揮去，被告並無刻
    意另行瞄準告訴人毆打之動作，自難逕認被告有何毆打告訴
    人之故意。
  (3)按行為人對於特定之人或物加以打擊，誤中他人等之情形，
    為打擊錯誤（最高法院28年上字第1008號判例參照）；就誤
    中之他人而言，行為人雖無傷害之預見，但應注意並能注意
    而不注意，即應負過失致傷之責（最高法院18年上字第422
    號判例參照）。承前所述，被告意欲傷害老闆娘但誤傷告訴
    人，亦即，被告主觀上乃具體針對老闆娘作為特定攻擊客體
    ，並不包含告訴人在內，故揆諸前揭「打擊錯誤」理論，應
    認被告就傷害告訴人部分，不論以故意傷害，但有構成過失
    傷害之可能。衡諸本案被告當天自凌晨0 時30分至2 時42分
    許在「花見卡拉OK」店內飲酒，因深夜加諸酒精作用，致其
    自我控制能力及反應能力均顯著降低，被告本應注意避免難
    以控制之大動作而誤傷旁人，且依當時之情形，並無不能注
    意之情事，被告竟疏未注意，向老闆娘揮動酒瓶時誤傷突然
    衝出之告訴人，被告自應負過失傷害之責。
  (三)綜上，本案事證明確，被告有應注意、能注意而疏未注意傷
    害告訴人之犯行，洵堪認定，應予依法論罪科刑。
三、論罪科刑之依據：
    核被告所為，係犯刑法第284 條第1 項前段過失傷害罪。爰
    審酌：(一)被告因與「花見卡拉OK」老闆娘有債務糾紛而發生
    爭執，被告不思理性解決，竟持玻璃材質之酒瓶由上往下朝
    老闆娘揮打，不幸誤傷告訴人頭部，造成其頭部裂傷，經縫
    合手術，又多次回診，是被告之犯罪手段及造成告訴人損害
    非輕；(二)被告犯罪後，雖承認過失傷害告訴人，但辯稱：只
    是作勢要打老闆娘云云，又迄未與告訴人達成和解，難認已
    有悔意；(三)惟念被告前無犯罪紀錄，素行非惡，此有臺灣高
    等法院被告前案紀錄表附卷可參（見本院卷第20頁）等一切
    情狀，認公訴檢察官求刑有期徒刑2 月尚屬過輕，爰量處有
    期徒刑3 月，並諭知易科罰金之折算標準，以示懲儆。
據上論斷，應依刑事訴訟法第284 條之1 、第299 條第1 項前段
，刑法第284 條第1 項前段、第41條第1 項前段，刑法施行法第
1 條之1 ，判決如主文。
本案經檢察官永欽到庭執行職務。
中    華    民    國    97    年    6     月    30    日
                  刑事第六庭  法  官  林晏如
上正本與原本無異。
如不服本判決，應於判決送達後10日內向本院提出上訴狀（應抄
附繕本）。告訴人或被害人如對於本判決不服者，應具備理由請
求檢察官上訴，其上訴期間之計算係以檢察官收受判決正本之日
期為準。
                              書記官  楊盈茹
中    華    民    國    97    年    7     月    1     日
附錄本案論罪科刑法條全文：
中華民國刑法第284條
因過失傷害人者，處 6 月以下有期徒刑、拘役或 5 百元以下罰
金，致重傷者，處1 年以下有期徒刑、拘役或5 百元以下罰金。
從事業務之人，因業務上之過失傷害人者，處 1 年以下有期徒刑
、拘役或1 千元以下罰金，致重傷者，處 3 年以下有期徒刑、
拘役或2 千元以下罰金。


司法院資訊處製作；財團法人民間司法改革基金會備份。
